---
title: "Comércio Exterior - ComexStat"
subtitle: "Processamento de dados"
author: "Gustavo Jun Yakushiji"
date: last-modified
date-format: "DD-MM-YYYY"
lang: pt-BR
format: 
  html:
    theme: cosmo
    toc: true
    toc-location: left
    toc_depth: 4
    number-sections: true
    page-layout: full
---

```{r}
#| include: false

options(scipen = 999)

knitr::opts_chunk$set(
   warning = FALSE,
   echo = TRUE,
   message = FALSE,
   comment = "#>",
   error = TRUE,
   fig.align = "center",
   fig.width = 12,
   fig.height = 5
)

# Bibliotecas
library(ComexstatR)
library(tidyverse)
library(kableExtra)
library(readxl)
```

# Indexação Agrostat e Comex

Uma vez obtido o indexador final, será realizado a indexação com os bancos de dados de exportação e importação.  

```{r}
# Carregando o dicionário Agrostat
dicio_agrostat <- read_rds("../indexadores/agrostat-dicio.rds")

# Carregando dados Comex exportação e importação
comex_exp_imp <- read_rds("../coleta/data-raw/comex-raw/comex-exp-imp-97-23-bruto.rds")
```

```{r}
# Indexação com Exportação e Importação
comex_index <- 
   full_join(comex_exp_imp, dicio_agrostat, by = c("cod_ncm", "desc_ncm")) |> 
   filter(categ != is.na(categ)) # Removendo produtos não alimentícios
```

## Testando indexação

```{r}
# Testes para verificar indexação
## Geral
TESTE <- data.frame(COD_VERIF = unique(comex_index$cod_ncm))
### Verificou-se que nº de linhas do banco de dados é o mesmo que o do dicionário, quando fez unique após join e filter.

## Exportação
TESTE_EXP <- comex_index |>
   filter(tipo_op == "Exportação") |> 
   summarise(COD_VERIF = unique(cod_ncm))
### Verificou-se que na exportação, todos os NCMs do dicionário estão presentes no banco de dados de exportação

## Importação
TESTE_IMP <- comex_index |>
   filter(tipo_op == "Importação") |> 
   summarise(COD_VERIF = unique(cod_ncm))

nrow(dicio_agrostat) - nrow(TESTE_IMP)
### Verificou-se que na importação, 215 NCMs do dicionário não estão presentes no banco de dados de importação

## Entradas repetidas
TEST_REP <- distinct(comex_index)
### Tudo OK (mesmo nº linhas, sem repetições)

rm(comex_exp_imp, TESTE, TESTE_EXP, TESTE_IMP, TEST_REP, dicio_agrostat)
```

Após a indexação e a verificação, identificou-se que 215 classificações NCM não estão presentes no banco de dados de importação, quando comparado ao indexador do Comex Stat, o que indica que os dados de exportação possuem 215 descrições NCM a mais que os da importação.  

# Processamento pós-indexação

Uma vez indexado, serão realizados processamentos dos dados obtidos para padronização e organização da base de dados completa.  

```{r}
comex_completo <- comex_index |> 
   select(
      tipo_op, ano, categ, setor, subsetor, prod, cod_ncm, desc_ncm,
      valor_dolar, kg_liq
   ) |>
   arrange(tipo_op, ano, categ, setor, subsetor, prod, desc_ncm) |> 
   mutate(
      valor_dolar = as.numeric(valor_dolar),
      kg_liq = as.numeric(kg_liq)
   )

write_rds(comex_completo, "../comex-97-23-completo.rds")

rm(comex_index)
```

# Seleção de produtos de interesse

```{r}
comex_completo <- read_rds("../comex-97-23-completo.rds")
```

## Produtos agropecuários

Para a finalidade do trabalho, serão selecionados produtos agropecuários respectivos a **19** cadeias agropecuárias, sendo elas: açúcar, arroz, banana, batata, cacau, café, cebola, feijão, laranja, mandioca, milho, soja, tomate, trigo, leite, ovos de galinha, carcaça de frango, bovina e suína.  

```{r}
# Açúcar
zsucroalcool <- comex_completo |>
   filter(categ == "Complexo sucroalcooleiro",
          subsetor %in% c("Açúcar de cana ou beterraba", "Demais açúcares")) |>
   mutate(cadeia = "Complexo sucroalcooleiro")

# Arroz
zarroz <- comex_completo |>
   filter(str_detect(desc_ncm, c("Arroz|arroz"))) |>
   mutate(cadeia = "Arroz")

# Banana
zbanana <- comex_completo |>
   filter(str_detect(desc_ncm, c("Banana|banana|Bananas|bananas"))) |>
   mutate(cadeia = "Banana")

# Batata
zbatata <- comex_completo |>
   filter(str_detect(desc_ncm, c("Batata|batata|Batatas|batatas"))) |>
   mutate(cadeia = "Batata")

# Cacau e seus produtos
zcacau <- comex_completo |> 
   filter(categ == "Cacau e seus produtos") |> 
   mutate(cadeia = "Cacau")

# Café
zcafe <- comex_completo |>
   filter(str_detect(desc_ncm, c("Cafe|cafe|Café|café"))) |>
   mutate(cadeia = "Café")

# Cebola
zcebola <- comex_completo |>
   filter(str_detect(desc_ncm, c("Cebola|cebola|Cebolas|cebolas"))) |>
   mutate(cadeia = "Cebola")

# Feijão
zfeijao <- comex_completo |>
   filter(str_detect(desc_ncm, c("Feijão|feijão|Feijao|feijao|Feijões|feijões|Feijoes|feijoes"))) |>
   mutate(cadeia = "Feijão")

# Laranja
zlaranja <- comex_completo |>
   filter(str_detect(desc_ncm, c("Laranja|laranja|Laranjas|laranjas|Doces, geléias, \"marmelades\", pures e pastas, de cítricos|Farinhas, sêmolas e pós, dos produtos do capítulo 8|Cascas de frutos cítricos, de melões ou de melancias, frescas, secas, congeladas ou apresentadas em água salgada, sulfurada ou adicionada de outras substâncias destinadas a assegurar transitoriamente a sua conservação"))) |>
   mutate(cadeia = "Laranja")

# Mandioca
zmandioca <- comex_completo |>
   filter(str_detect(desc_ncm, c("Mandioca|mandioca|Mandiocas|mandiocas"))) |>
   mutate(cadeia = "Mandioca")

# Milho
zmilho <- comex_completo |>
   filter(str_detect(desc_ncm, c("Milho|milho|Milhos|milhos")),
          !(str_detect(desc_ncm, c("Tomilho")))) |>
   mutate(cadeia = "Milho")

# Soja
zsoja <- comex_completo |>
   filter(str_detect(desc_ncm, c("Soja|soja|Sojas|sojas|Margarina"))) |>
   mutate(cadeia = "Soja")

# Tomate
ztomate <- comex_completo |>
   filter(str_detect(desc_ncm, c("Tomate|tomate|Tomates|tomates"))) |>
   mutate(cadeia = "Tomate")

# Trigo
ztrigo1 <- comex_completo |>
   filter(categ == "Trigo") |>
   mutate(cadeia = "Trigo")

ztrigo2 <- comex_completo |>
   filter(desc_ncm == "Preparações que contenham xilanase e betagluconase, com suporte de farinha de trigo, dos tipos utilizados na alimentação de animais") |>
   mutate(cadeia = "Trigo")

# Leite
zleite <- comex_completo |> 
   filter(categ == "Lácteos") |> 
   mutate(cadeia = "Bovinocultura de leite")

# Ovos de galinha
zovo <- comex_completo |> 
   filter(categ == "Avicultura de postura") |> 
   mutate(cadeia = "Avicultura de postura")

# Carcaça bovino
zbovino <- comex_completo |> 
   filter(categ == "Bovinocultura") |> 
   mutate(cadeia = "Bovinocultura de corte")

# Carcaça suíno
zsuino <- comex_completo |> 
   filter(categ == "Suinocultura") |> 
   mutate(cadeia = "Suinocultura")

# Carcaça frango
zfrango <- comex_completo |> 
   filter(categ == "Avicultura de corte") |> 
   mutate(cadeia = "Avicultura de corte")
```

```{r}
# Unir bases agropecuárias e converter unidade
comex_agropec <- 
   rbind(
      zarroz, zbanana, zbatata, zcacau, zcafe, zcebola, zfeijao, zlaranja,
      zmandioca, zmilho, zsoja, ztomate, ztrigo1, ztrigo2, zsucroalcool, 
      zleite, zovo, zbovino, zsuino, zfrango
   ) |>
   mutate(
      qtd_liq = as.numeric(kg_liq) / 1000,
      un = "Toneladas", .keep = "unused"
   ) |> 
   relocate(cadeia, .before = categ)

# Salvando base de dados dos produtos agropecuários
write_rds(comex_agropec, "../comex-97-23-agropec.rds")

rm(zarroz, zbanana, zbatata, zcafe, zcebola, zfeijao, zlaranja, zmandioca, zmilho, zsoja, ztomate, ztrigo1, ztrigo2, zsucroalcool, zleite, zovo, zbovino, zsuino, zfrango, zcacau)
```

## Produtos agropecuários primários

Após selecionar os produtos agropecuários, serão separadas as classificações NCMs desejadas de cada uma das cadeias, priorizando produtos de origem primária.  
Essa seleção foi definida a partir de reunião como os membros do grupo (vide `dicio-ncm-primarios.xlsx`).  

```{r}
# Carregando dados completos dos produtos agropecuários
comex_agropec <- read_rds("../comex-97-23-agropec.rds")

# Carregando dicionário para filtrar NCMs primários
dicio_ncm_prim <- read_xlsx("../indexadores/comex-index/dicio-ncm-primarios.xlsx")
```

```{r}
# Filtrando os NCMs desejados (produtos primários)
comex_agropec_primario <- 
   inner_join(comex_agropec, dicio_ncm_prim, by = c("cadeia", "desc_ncm"))

write_rds(comex_agropec_primario, "../proc/data-raw/comex-97-23-agropec-primario.rds")

rm(comex_agropec, dicio_ncm_prim)
```

## Índices de conversão

Devido a grande importância no comércio exterior de produtos agroindustriais das cadeias da laranja, leite e ovos de galinha, utilizou-se índices de conversão para seus equivalentes de origem primária.  

```{r}
comex_agropec_primario <- read_rds("../proc/data-raw/comex-97-23-agropec-primario.rds")
```

### Laranja

Conversão dos produtos oriundos da laranja, de acordo com Gomes (2006) e Silva (2015) e CitrusBR.

**Atualizado até 2022**

```{r}
# Selecionando produtos da cadeia da Laranja
laranja_bruto <- comex_agropec_primario |> 
   filter(cadeia == "Laranja")

# Carregando o índice de conversão da laranja
laranja_indice <- 
   read_xlsx("../indexadores/comex-index/ind-conv-laranja.xlsx", sheet = "Indexador", col_types = ) |> 
   mutate(ano = as.factor(ano)) |> 
   select(-desc_ncm)

# Juntando o índice de conversão com a laranja
laranja_index <- full_join(laranja_bruto, laranja_indice, by = c("cod_ncm", "ano"))

# Realizando a conversão
laranja_convertida <- laranja_index |> 
   mutate(qtd_liq = round((qtd_liq * indice), 2)) |> 
   na.omit() |>
   select(-indice)

rm(laranja_bruto, laranja_index, laranja_indice)
```

Devido a ausência de conversores para os anos de 1997 a 1999, removeremos esses valores do conjunto de dados.

### Ovos de galinha

Conversão dos produtos oriundos de ovos de galinhas de acordo com Carvalho et al. (2020).  

```{r}
# Selecionando produtos da cadeia dos Ovos de galinha
ovo_bruto <- comex_agropec_primario |> 
   filter(cadeia == "Avicultura de postura")

# Carregando o índice de conversão de Ovos de galinha
ovo_indice <- read_xlsx("../indexadores/comex-index/ind-conv-ovo.xlsx")

# Juntando o índice de conversão com os Ovos de galinha
ovo_index <- full_join(ovo_bruto, ovo_indice, by = "desc_ncm")

# Realizando a conversão
ovo_convertido <- ovo_index |> 
   mutate(qtd_liq = round((qtd_liq * indice), 2)) |> 
   select(-indice)

rm(ovo_bruto, ovo_indice, ovo_index)
```

### Produtos lácteos

Conversão dos produtos lácteos de acordo com o índice de conversão de Aleixo (2012).  

```{r}
# Selecionando produtos da cadeia do leite
leite_bruto <- comex_agropec_primario |>
   filter(cadeia == "Bovinocultura de leite")

# Importando o índice de conversão de leite
leite_indice <- read_xlsx("../indexadores/comex-index/ind-conv-leite.xlsx")

# Juntando o índice de conversão com leite
leite_index <- full_join(leite_bruto, leite_indice, by = "desc_ncm")

# Realizando a conversão
leite_convertido <- leite_index |>
   mutate(qtd_liq = round((qtd_liq*indice), 2)) |>
   select(-indice)

rm(leite_bruto, leite_indice, leite_index)
```

### Juntando bases de dados convertidas

```{r}
comex_agropec_primario_conv <- comex_agropec_primario |> 
   filter(!(cadeia %in% c("Laranja", "Bovinocultura de leite", "Avicultura de postura"))) |> 
   rbind(laranja_convertida, ovo_convertido, leite_convertido)

write_rds(comex_agropec_primario_conv, "../comex-97-23-agropec-primario-convertido.rds")

rm(laranja_convertida, ovo_convertido, leite_convertido, comex_agropec_primario)
```

# Referências {.unnumbered}

ALEIXO, S. S. Configurações contemporâneas do complexo agroindustrial do leite: produção, industrialização e consumo no estado de São Paulo. Tese (Doutorado em Zootecnia) - Faculdade de Ciências Agrárias e Veterinárias, São Paulo, 2012. Disponível em: http://hdl.handle.net/11449/104876.  

CARVALHO, A. A. et al.. Estrutura, padrão fenotípico, constituintes nutricionais e métodos de avaliação de qualidade de ovos de galinhas. In: CARVALHO, D. A., SARMENTO, J. L. R., ALMEIDA, M. J. O. (org.). Conservação, uso e melhoramento de galinhas caipiras. Ponta Grossa: Atena, 2020.  

GOMES, M. S. Estudo da pasteurização de suco de laranja utilizando ultrafiltração. Dissertação (Mestrado em Engenharia química) - Universidade Federal do Rio Grande do Sul, Rio Grande do Sul, 2006. Disponível em: http://hdl.handle.net/ 10183/12560.  

CitrusBR: <https://citrusbr.com/estatisticas/rendimento-industrial/>.

SILVA, H. J. T. Estudo da viabilidade econômico-financeira da indústria de citros: impactos da criação de um conselho setorial. Dissertação (Mestrado em Economia aplicada) - Escola Superior de Agricultura “Luiz de Queiroz”, Universidade de São Paulo. São Paulo, 2015. Disponível em: https://www.teses.usp.br/teses/disponiveis/11/11132/tde-16032016-150358/pt-br.php.  