---
title: "Comércio exterior"
author: "Gustavo Jun Yakushiji e João Pedro Magro"
date: "Última atualização no dia `r format(Sys.time(), '%d de %B de %Y')`"
output:
  html_document:
    theme: paper
    highlight: pygments
    toc: TRUE
    toc_float: TRUE
    toc_depth: 4
    number_sections: TRUE
bibliography: REFS_COMEX.bib
---

```{r setup, echo=FALSE}
knitr::opts_chunk$set(echo = TRUE
                      ,results = 'show'
                      ,error=FALSE
                      ,warning=FALSE
                      ,message=FALSE
                      , eval = FALSE)
options(scipen=999)
```


<br>
<br>


# Bibliotecas utilizadas {-}
***

<br>

```{r BIBLIOTECAS, echo=TRUE , eval=TRUE}
#'*Coleta e manipulação de dados*

library(ComexstatR)
library(tidyverse)
library(readxl)
library(writexl)
library(openxlsx)

#'*Bibliografia*

library(kableExtra)
library(knitr)
write_bib(c("ComexstatR","tidyverse","readxl", "writexl","knitr","kableExtra", "openxlsx"),
          file = "REFS_COMEX.bib")
```

<br>
<br>

# Introdução {-}
***

<br>

## Tabela 1 - Referência, descrição, variáveis coletadas e fonte das tabelas que compõem o banco de dados {-}

```{r Tabela I, echo=FALSE, eval=TRUE}

TAB_REC_ANUAIS<-tibble(
   "Referência"=c(
      "Exportação",
      "Importação",
      5457,
      "Açúcar",
      1092,
      1093,
      1094,
      915,
      1086,
      793,
      1286,
      6579
   ),
   
   "Descrição"=c(
      "Base de dados detalhada por ano, código NCM, descrição NCM, valor dólar FOB (USS), quilograma líquido exportado e quantidade estatística.",
      "Base de dados detalhada por ano, código NCM, descrição NCM, valor dólar FOB (USS), quilograma líquido importado e quantidade estatística.",
      "Área plantada ou destinada à colheita, área colhida, quantidade produzida, rendimento médio e valor da produção das lavouras temporárias e permanentes.",
      "Série histórica de produção de açúcar.",
      "Número de informantes, Quantidade e Peso total das carcaças dos bovinos abatidos, no mês e no trimestre, por tipo de rebanho e tipo de inspeção.",
      "Número de informantes, Quantidade e Peso total das carcaças dos suínos abatidos, no mês e no trimestre, por tipo de inspeção.",
      "Número de informantes, Quantidade e Peso total das carcaças dos frangos abatidos, no mês e no trimestre, por tipo de inspeção.",
      "Número de informantes, Número de galinhas poedeiras e Quantidade de ovos produzidos, no mês e no trimestre.",
      "Número de informantes e Quantidade de leite cru, resfriado ou não, adquirido e industrializado, no mês e no trimestre, por tipo de inspeção.",
      "Contagem da população - 2007",
      "Censo demográfico - 2010",
      "Estimativas de população"
   ),
   
   "Variáveis coletadas"=c(
      "Quantidade exportada, em kg líquido, de acordo com o ano e agrupamento NCM",
      "Quantidade importada, em kg líquido, de acordo com o ano e agrupamento NCM",
      "Quantidade produzida - Toneladas",
      "Quantidade produzida - mil Toneladas",
      "Peso total das carcaças - kg",
      "Peso total das carcaças - kg",
      "Peso total das carcaças - kg",
      "Quantidade de ovos produzidos - Mil dúzias",
      "Quantidade de leite cru, resfriado ou não, industrializado - Mil litros",
      "População residente (Pessoas) de 2007",
      "População (Pessoas) de 2010",
      "População residente estimada (Pessoas) - 2008, 2009, 2011 a 2019"
   ),
   
   "Fonte" = c(
      "Comex Stat",
      "Comex Stat",
      "IBGE",
      "CONAB",
      "IBGE",
      "IBGE",
      "IBGE",
      "IBGE",
      "IBGE",
      "IBGE",
      "IBGE",
      "IBGE"
   )
   
)

kbl(TAB_REC_ANUAIS,table.attr = "style = \"color: black;\"", position = "c")%>%
   kable_styling(font_size = 16, position = "c", full_width = FALSE)

```

<br>
<br>

# Coleta e processamento de dados - Comex Stat
***

<br>

## Método de coleta utilizado

<br>

O acesso aos dados do comércio exterior brasileiro se deu através do sistema [*Comex Stat*](http://comexstat.mdic.gov.br/pt/geral). Este portal apresenta os dados gerais de exportação e importação utilizados para construção da balança comercial brasileira. Para fins deste documento, foram coletadas as bases de dados de exportação e importação, ambas detalhadas por Nomenclatura Comum do Mercosul (NCM), entre os anos de 1997 e 2022.  

<br>

```{r Coleta2}
#'*Coleta via Comex Stat*
#'*Exportação*
COMEX_EXP_97_22_V1 <- read_delim(
   c("~/R program/_IAIABr-main/COMEX/COMEX_DADOS/COMEX_RAW/EXP_1997_2009_20220403.csv",
     "~/R program/_IAIABr-main/COMEX/COMEX_DADOS/COMEX_RAW/EXP_2010_2022_20220403.csv"),
   delim = ";",
   escape_double = FALSE, trim_ws = TRUE)


#'*Importação*
COMEX_IMP_97_22_V1 <- read_delim(
   c("~/R program/_IAIABr-main/COMEX/COMEX_DADOS/COMEX_RAW/IMP_1997_2009_20220403.csv",
     "~/R program/_IAIABr-main/COMEX/COMEX_DADOS/COMEX_RAW/IMP_2010_2022_20220403.csv"),
   delim = ";",
   escape_double = FALSE, trim_ws = TRUE)
```


<br>

## Juntando Exportação e Importação

```{r}
COMEX_EXP_97_22_V2 <- COMEX_EXP_97_22_V1 %>% 
   mutate(TIPO_OP = "Exportação")

COMEX_IMP_97_22_V2 <- COMEX_IMP_97_22_V1 %>% 
   mutate(TIPO_OP = "Importação")

COMEX_EXP_IMP_97_22 <- rbind(COMEX_EXP_97_22_V2, COMEX_IMP_97_22_V2)

write_rds(COMEX_EXP_IMP_97_22, "~/R program/_IAIABr-main/COMEX/COMEX_DADOS/COMEX_RAW/COMEX_EXP_IMP_97_22.rds")

rm(COMEX_EXP_97_22_V1, COMEX_IMP_97_22_V1, COMEX_EXP_97_22_V2, COMEX_IMP_97_22_V2)
```

<br>

## Recuperação das tabelas

<br>

```{r}
COMEX_EXP_IMP_97_22 <- read_rds("~/R program/_IAIABr-main/COMEX/COMEX_DADOS/COMEX_RAW/COMEX_EXP_IMP_97_22.rds")

COMEX_97_22 <- COMEX_EXP_IMP_97_22 %>% 
   arrange(Ano) %>% 
   mutate(Ano = factor(Ano, levels = c(1997:2022)),
          `Descrição NCM` = str_to_sentence(`Descrição NCM`)) %>% 
   rename("ANO" = Ano,
          "COD_NCM" = `Código NCM`,
          "DESC_NCM" = `Descrição NCM`,
          "VAL_DOLAR" = `Valor FOB (US$)`,
          "KG_LIQ" = `Quilograma Líquido`,
          "QTD_EST" = `Quantidade Estatística`) %>% 
   select(7, 1:6)

write_rds(COMEX_97_22, "~/R program/_IAIABr-main/COMEX/COMEX_DADOS/COMEX_RAW/COMEX_97_22.rds")

rm(COMEX_EXP_IMP_97_22)

```

<br>
<br>

## Juntando com Indexadores

<br>

### Manipulação do Indexador Agrostat

<br>

O banco de dados do Comex Stat está classificado somente a nível de NCM. Para fins desse documento, será utilizado como referência de indexação a classificação adotada pelo sistema da **Agrostat**, cuja organização se dá a nível de `Categoria`, `Setor(es)`, `Subsetor`, `Produto` e, por fim, o nível de menor agregação, a Nomenclatura Comum do Mercosul (`DESC_NCM`). Sendo assim, será realizado o cruzamento entre o indexador da Agrostat com o do Comex Stat para gerar o indexador final a ser utilizado.  

<br>

```{r}
# Carregando dicionário Agrostat
DICIO_AGROSTAT <- read_excel("~/R program/_IAIABr-main/COMEX/COMEX_DADOS/COMEX_RAW/DICIO_AGROSTAT.xlsx")

# Coletando descrições NCM do Comex Sttat para padronização de nomenclaturas
DICIO_API <- ComexstatR::pesquisar_ncm() %>% 
   rename("COD_NCM" = NCM,
          "DESC_NCM" = Descrição)

# Cruzamento dos dicionários acima para gerar o indexador final padronizado
DICIO_AGROSTAT_COMP <- full_join(DICIO_AGROSTAT, DICIO_API, by = c("COD_NCM")) %>% 
   filter(DESC_NCM.x != is.na(DESC_NCM.x)) %>% 
   select(!DESC_NCM.x) %>% 
   mutate("CATEG" = str_to_sentence(Categoria),
          "SETOR" = str_to_sentence(`Setor(es)`),
          "SUBSETOR" = str_to_sentence(Subsetor),
          "PROD" = str_to_sentence(Produto),
          "DESC_NCM" = str_to_sentence(`DESC_NCM.y`), .keep="unused") %>% 
   select(CATEG:PROD, COD_NCM, DESC_NCM)

write_rds(DICIO_AGROSTAT_COMP, "~/R program/_IAIABr-main/COMEX/COMEX_DADOS/INDICES/DICIO_AGROSTAT_COMP.rds")

rm(DICIO_AGROSTAT, DICIO_API)
```

<br>

### Indexando Exportação e Importação 

<br>

Uma vez obtido o indexador final, será realizado a indexação com os bancos de dados de exportação e importação.  

```{r}
# Carregando o dicionário
DICIO_AGROSTAT_COMP <- read_rds("~/R program/_IAIABr-main/COMEX/COMEX_DADOS/INDICES/DICIO_AGROSTAT_COMP.rds")

# Carregando o banco de dados COMEX
COMEX_97_22 <- read_rds("~/R program/_IAIABr-main/COMEX/COMEX_DADOS/COMEX_RAW/COMEX_97_22.rds")

# Indexação com Exportação e Importação
COMEX_97_22_CORR <- full_join(COMEX_97_22, DICIO_AGROSTAT_COMP, by = c("COD_NCM")) %>% 
   filter(DESC_NCM.y != is.na(DESC_NCM.y))

   #' *Verificando indexação*
   ## Geral:
   TESTE <- data.frame(COD_VERIF = unique(COMEX_97_22_CORR$COD_NCM))
   ### Verificou-se que nº de linhas do banco de dados é o mesmo que o do dicionário, quando fez unique após join e filter.
   
   ## Exportação:
   TESTE_EXP <- COMEX_97_22_CORR %>%
      filter(TIPO_OP == "Exportação") %>% 
      summarise(COD_VERIF = unique(COD_NCM))
   ### Verificou-se que na exportação, todos os NCMs do dicionário estão presentes no banco de dados de exportação
   
   ## Importação:
    TESTE_IMP <- COMEX_97_22_CORR %>%
      filter(TIPO_OP == "Importação") %>% 
      summarise(COD_VERIF = unique(COD_NCM))  
    ### Verificou-se que na importação, 224 NCMs do dicionário não estão presentes no banco de dados de importação


rm(COMEX_97_22, TESTE, TESTE_EXP, TESTE_IMP, DICIO_AGROSTAT_COMP)
```

Após a indexação e a verificação, identificou-se que 224 classificações NCM não estão presentes no banco de dados de importação, quando comparado ao indexador do Comex Stat, o que indica que os dados de exportação possuem 224 descrições NCM a mais que os da importação.  

<br>

### Processamento pós-indexação - Exportação e Importação 

<br>

Uma vez indexado, serão realizados processamentos dos dados obtidos para padronização e organização.  

```{r}
COMEX_97_22_COMP <- COMEX_97_22_CORR %>% 
   select(TIPO_OP, ANO, CATEG, SETOR, SUBSETOR, PROD, COD_NCM, DESC_NCM.y, VAL_DOLAR, KG_LIQ, QTD_EST) %>%
   rename("DESC_NCM" = DESC_NCM.y) %>% 
   arrange(TIPO_OP, ANO, CATEG, SETOR, SUBSETOR, PROD, DESC_NCM)


write_rds(COMEX_97_22_COMP, "~/R program/_IAIABr-main/COMEX/COMEX_DADOS/COMEX_RAW/COMEX_97_22_COMP.rds")

rm(COMEX_97_22_CORR)
```

<br>
<br>

## Selecionando produtos agropecuários

<br>

Para a finalidade do trabalho, serão selecionados os seguintes produtos agropecuários: açúcar, arroz, banana, batata, café, cebola, feijão, laranja, mandioca, milho, soja, tomate, trigo, leite, ovos de galinha, carcaça de frango, bovina e suína.  

<br>

```{r}
# Carregando base de dados de Exportação e Importação
COMEX_97_22_COMP <- read_rds("~/R program/_IAIABr-main/COMEX/COMEX_DADOS/COMEX_RAW/COMEX_97_22_COMP.rds")

# Seleção dos produtos agropecuários
## Açúcar
zsucroalcool <- COMEX_97_22_COMP %>%
   filter(ANO %in% 2007:2019,
          CATEG == "Complexo sucroalcooleiro",
          SUBSETOR %in% c("Açúcar de cana ou beterraba", "Demais açúcares")) %>%
   select(!c(QTD_EST, VAL_DOLAR)) %>%
   mutate(PA = "Açúcar")

## Arroz
zarroz <- COMEX_97_22_COMP %>%
   filter(ANO %in% 2007:2019) %>%
   select(!c(QTD_EST, VAL_DOLAR)) %>%
   filter(str_detect(DESC_NCM, c("Arroz|arroz"))) %>%
   mutate(PA = "Arroz")

## Banana
zbanana <- COMEX_97_22_COMP %>%
   filter(ANO %in% 2007:2019) %>%
   select(!c(QTD_EST, VAL_DOLAR)) %>%
   filter(str_detect(DESC_NCM, c("Banana|banana|Bananas|bananas"))) %>%
   mutate(PA = "Banana")

## Batata
zbatata <- COMEX_97_22_COMP %>%
   filter(ANO %in% 2007:2019) %>%
   select(!c(QTD_EST, VAL_DOLAR)) %>%
   filter(str_detect(DESC_NCM, c("Batata|batata|Batatas|batatas"))) %>%
   mutate(PA = "Batata")


## Café
zcafe <- COMEX_97_22_COMP %>%
   filter(ANO %in% 2007:2019) %>%
   select(!c(QTD_EST, VAL_DOLAR)) %>%
   filter(str_detect(DESC_NCM, c("Cafe|cafe|Café|café"))) %>%
   mutate(PA = "Café")

## Cebola
zcebola <- COMEX_97_22_COMP %>%
   filter(ANO %in% 2007:2019) %>%
   select(!c(QTD_EST, VAL_DOLAR)) %>%
   filter(str_detect(DESC_NCM, c("Cebola|cebola|Cebolas|cebolas"))) %>%
   mutate(PA = "Cebola")

## Feijão
zfeijao <- COMEX_97_22_COMP %>%
   filter(ANO %in% 2007:2019) %>%
   select(!c(QTD_EST, VAL_DOLAR)) %>%
   filter(str_detect(DESC_NCM, c("Feijão|feijão|Feijao|feijao|Feijões|feijões|Feijoes|feijoes"))) %>%
   mutate(PA = "Feijão")

## Laranja
zlaranja <- COMEX_97_22_COMP %>%
   filter(ANO %in% 2007:2019) %>%
   select(!c(QTD_EST, VAL_DOLAR)) %>%
   filter(str_detect(DESC_NCM, c("Laranja|laranja|Laranjas|laranjas|Doces, geléias, \"marmelades\", pures e pastas, de cítricos|Farinhas, sêmolas e pós, dos produtos do capítulo 8|Cascas de frutos cítricos, de melões ou de melancias, frescas, secas, congeladas ou apresentadas em água salgada, sulfurada ou adicionada de outras substâncias destinadas a assegurar transitoriamente a sua conservação"))) %>%
   mutate(PA = "Laranja")

## Mandioca
zmandioca <- COMEX_97_22_COMP %>%
   filter(ANO %in% 2007:2019) %>%
   select(!c(QTD_EST, VAL_DOLAR)) %>%
   filter(str_detect(DESC_NCM, c("Mandioca|mandioca|Mandiocas|mandiocas"))) %>%
   mutate(PA = "Mandioca")

## Milho
zmilho <- COMEX_97_22_COMP %>%
   filter(ANO %in% 2007:2019) %>%
   select(!c(QTD_EST, VAL_DOLAR)) %>%
   filter(str_detect(DESC_NCM, c("Milho|milho|Milhos|milhos"))) %>%
   filter(!(str_detect(DESC_NCM, c("Tomilho")))) %>%
   mutate(PA = "Milho")

## Soja
zsoja <- COMEX_97_22_COMP %>%
   filter(ANO %in% 2007:2019) %>%
   select(!c(QTD_EST, VAL_DOLAR)) %>%
   filter(str_detect(DESC_NCM, c("Soja|soja|Sojas|sojas|Margarina"))) %>%
   mutate(PA = "Soja")

## Tomate
ztomate <- COMEX_97_22_COMP %>%
   filter(ANO %in% 2007:2019) %>%
   select(!c(QTD_EST, VAL_DOLAR)) %>%
   filter(str_detect(DESC_NCM, c("Tomate|tomate|Tomates|tomates"))) %>%
   mutate(PA = "Tomate")

## Trigo
ztrigo1 <- COMEX_97_22_COMP %>%
   filter(ANO %in% 2007:2019) %>%
   select(!c(QTD_EST, VAL_DOLAR)) %>%
   filter(CATEG == "Trigo") %>%
   mutate(PA = "Trigo")

ztrigo2 <- COMEX_97_22_COMP %>%
   filter(ANO %in% 2007:2019) %>%
   select(!c(QTD_EST, VAL_DOLAR)) %>%
   filter(DESC_NCM == "Preparações que contenham xilanase e betagluconase, com suporte de farinha de trigo, dos tipos utilizados na alimentação de animais") %>%
   mutate(PA = "Trigo")

## Leite
zleite <- COMEX_97_22_COMP %>% 
   filter(ANO %in% 2007:2019,
          CATEG == "Lácteos") %>% 
   select(!c(QTD_EST, VAL_DOLAR)) %>% 
   mutate(PA = "Leite")

## Ovos de galinha
zovo <- COMEX_97_22_COMP %>% 
   filter(ANO %in% 2007:2019,
          CATEG == "Avicultura de postura") %>% 
   select(!c(QTD_EST, VAL_DOLAR)) %>% 
   mutate(PA = "Ovos de galinha")

## Carcaça bovino
zbovino <- COMEX_97_22_COMP %>% 
   filter(ANO %in% 2007:2019,
          CATEG == "Bovinocultura") %>% 
   select(!c(QTD_EST, VAL_DOLAR)) %>% 
   mutate(PA = "Bovinos")

## Carcaça suíno
zsuino <- COMEX_97_22_COMP %>% 
   filter(ANO %in% 2007:2019,
          CATEG == "Suinocultura") %>% 
   select(!c(QTD_EST, VAL_DOLAR)) %>% 
   mutate(PA = "Suínos")

## Carcaça frango
zfrango <- COMEX_97_22_COMP %>% 
   filter(ANO %in% 2007:2019,
          CATEG == "Avicultura de corte") %>% 
   select(!c(QTD_EST, VAL_DOLAR)) %>%
   mutate(PA = "Frango")

```

<br>

```{r}
# Unir bases agropecuárias e converter unidade de kg para milhões de toneladas
COMEX_EXP_IMP <- rbind(zarroz, zbanana, zbatata, zcafe, zcebola, zfeijao, zlaranja, zmandioca, zmilho, zsoja, ztomate, ztrigo1, ztrigo2, zsucroalcool, zleite, zovo, zbovino, zsuino, zfrango) %>%
   mutate(QTD_LIQ = (KG_LIQ/1000000000),
          UNID = "Milhões de toneladas", .keep = "unused")

# Salvando base de dados dos produtos agrícolas
write_rds(COMEX_EXP_IMP, "~/R program/_IAIABr-main/COMEX/COMEX_DADOS/COMEX_RAW/COMEX_EXP_IMP.rds")

rm(zarroz, zbanana, zbatata, zcafe, zcebola, zfeijao, zlaranja, zmandioca, zmilho, zsoja, ztomate, ztrigo1, ztrigo2, zsucroalcool, zleite, zovo, zbovino, zsuino, zfrango, COMEX_97_22_COMP)
```


<br>


### Selecionando NCMs de produtos agropecuários

<br>

Após selecionar os produtos agropecuários, serão separadas as classificações NCMs desejadas de cada uma das cadeias. Essa seleção foi definida a partir de reunião como os membros do grupo.  

<br>

```{r}
# Carregando dados completos dos produtos agropecuários a serem utilizados no trabalho
COMEX_EXP_IMP <- read_rds("~/R program/_IAIABr-main/COMEX/COMEX_DADOS/COMEX_RAW/COMEX_EXP_IMP.rds")

# Carregando dicionário para filtrar NCMs a serem utilizados no trabalho
DICIO_NCM_PRIMARIOS <- read_xlsx("~/R program/_IAIABr-main/COMEX/COMEX_DADOS/INDICES/DICIO_NCM_PRIMARIOS.xlsx")

# Filtrando os NCMs desejados (produtos primários)
COMEX_EXP_IMP_PRIM <- inner_join(COMEX_EXP_IMP, DICIO_NCM_PRIMARIOS, by = c("PA", "DESC_NCM"))

write_rds(COMEX_EXP_IMP_PRIM, "~/R program/_IAIABr-main/COMEX/COMEX_DADOS/COMEX_RAW/COMEX_EXP_IMP_PRIM.rds")

rm(COMEX_EXP_IMP, DICIO_NCM_PRIMARIOS)
```


<br>
<br>


# Coleta e processamento de dados - População e Produção interna

***

<br>

## População brasileira

<br>

```{r}
POPUL <- data.frame(
   ANO = as.factor(c(2007:2021)),
   POPULA = c(183987291, 189605006, 191480630, 190732694, 192379287, 193904015, 201032714, 202768562, 204450049, 206081432, 207660929, 208494900, 210147125, 211755692, 213317639))
```

Ressalta-se que, entre os anos de 2011 e 2019, não houve realização do censo, sendo utilizado estimativas da população brasileira, de acordo com a taxa de crescimento dos censos anteriores.  


<br>


## Produção Agropecuária

<br>
<br>

A quantidade produzida dos produtos: arroz, banana, batata, café, cebola, feijão, laranja, mandioca, milho, soja, tomate, trigo, carcaça de bovinos, suínos e frangos foram coletados do trabalho *Preços ao produtor e produtividade anual*, realizado pelo grupo. Assim, foi preciso coletar os dados de produção de açúcar, ovos de galinha e leite.  

<br>

### Produção de Açúcar

Os dados de produção de açúcar foram coletados da série histórica de safras da CONAB.  

```{r, eval=TRUE}
# Localização da planilha bruta (sheet = "Açúcar")
path = "~/R program/_IAIABr-main/COMEX/COMEX_DADOS/COMEX_RAW/PRODUCAO/PRODUCAO_RAW/CanaSerieHistZ-ZIndustria.xls"
```

Os dados da produção nacional foram coletados manualmente, via excel, e inseridos na planilha final de produção (`PROD`), já convertidos para a unidade de milhões de toneladas.  

<br>

### Produção de Leite e Ovo de galinha

<br>

Como os dados de produção dos produtos *Leite* e *Ovo de galinha* são registrados em Mil litros e Mil dúzias , respectivamente, se faz necessário converter suas unidades para a mesma base de análise, em milhões de toneladas.  

<br>

#### Leite

```{r}
PROD_LEITE <- read_excel("~/R program/_IAIABr-main/COMEX/COMEX_DADOS/COMEX_RAW/PROD_RAW/PROD_PEC.xlsx", sheet = "Leite")
```


##### Equação 1 - Conversão do *Leite* {-}

<br>

$$Leite \ _{MilhõesToneladas} = \frac{Produção \ total \ * \ Densidade \ do \ leite}{1000000}$$

<br>

```{r}
# Conversão de mil litros para milhões de toneladas
PROD_LEITE_CALC <- PROD_LEITE %>% 
   group_by(PP, ANO) %>% 
   summarise(QTD = sum(`QTD(mil L)`)) %>% 
   mutate(QTD = (QTD*1.031)/1000000)

rm(PROD_LEITE)
```

Assumindo que a [densidade média do leite](https://www.gov.br/agricultura/pt-br/assuntos/laboratorios/credenciamento-e-laboratorios-credenciados/legislacao-metodos-credenciados/arquivos-metodos-da-area-poa-iqa/met-poa-09-02-densidade-em-leite-fluido.pdf) , a 15°C é de 1.031 kg/L, podemos obter, a partir da equação acima, os valores de leite em milhões de toneladas.  

<br>


#### Ovo de galinha

```{r}
PROD_OVO <- read_excel("~/R program/_IAIABr-main/COMEX/COMEX_DADOS/COMEX_RAW/PROD_RAW/PROD_PEC.xlsx", sheet = "Ovos")

```

<br>

##### Equação 2 - Conversão do *Ovo de galinha* {-}

<br>

$$Ovo \ de \ galinha \ _{MilhõesToneladas} = \frac{Produção \ total \ * \ Peso \ médio \ da \ dúzia \ de \ ovos}{1000000000}$$

<br>

```{r}
# Conversão de mil dúzias para milhões de toNeladas
PROD_OVO_CALC <- PROD_OVO %>% 
   group_by(PP, ANO) %>% 
   summarise(QTD = sum(`QTD(mil dúzias)`)) %>% 
   mutate(QTD = (QTD*630)/1000000000)

rm(PROD_OVO)
```

Assumindo que o [peso médio da dúzia de ovos](https://www.defesa.agricultura.sp.gov.br/legislacoes/decreto-56585-de-20-07-1965,359.html#:~:text=Tipo%201%20(extra)%20%2D%20com,e%20sessenta) é de 630 g/dúzia, podemos obter, a partir da equação acima, os valores de ovos de galinha em milhões de toneladas.  



<br>

```{r}
PROD_OVO_LEITE <- rbind(PROD_LEITE_CALC, PROD_OVO_CALC)

write_xlsx(PROD_OVO_LEITE, "~/R program/_IAIABr-main/COMEX/COMEX_DADOS/COMEX_RAW/PROD_RAW/PROD_OVO-LEITE.xlsx")

rm(PROD_LEITE_CALC, PROD_OVO_CALC, PROD_OVO_LEITE, path)
```

Os valores de todas as produções internas foram compiladas no documento `PRODUCAO.xlsx`.  

<br>

### Produção final

```{r}
PROD <- read_excel("~/R program/_IAIABr-main/COMEX/COMEX_DADOS/COMEX_RAW/PRODUCAO.xlsx")
```

```{r}
# Organizando a produção final - valores em milhões de toneladas
PROD_V1 <- PROD %>% 
   filter(ANO %in% c(2007:2019)) %>% 
   pivot_longer(cols = c(2:20),
                names_to = "PRODUTO",
                values_to = "QTD_PROD") %>% 
   mutate(UNID = "Milhões de toneladas") %>% 
   arrange(PRODUTO)
   
DICIO_PROD <- data.frame(
   PRODUTO = unique(PROD_V1$PRODUTO),
PA = c("Açúcar", "Arroz", "Banana", "Batata", "Cacau", "Café", "Bovinos", "Frango", "Suínos", "Cebola", "Feijão", "Laranja", "Leite", "Mandioca", "Milho", "Ovos de galinha", "Soja", "Tomate", "Trigo")
)

PROD_J <- full_join(PROD_V1, DICIO_PROD, by = "PRODUTO")

PROD_J <- PROD_J %>% 
   select(ANO, PA, QTD_PROD)

rm(PROD_V1, DICIO_PROD, PROD)

```


<br>


# Banco de dados para análise - Cálculo de variáveis e Planilhas
***

<br>
<br>

## Índice de conversão para laranja, leite e ovos de galinha

<br>

### Suco de laranja

```{r}
# Selecionando o banco de dados da laranja
COMEX_EXP_IMP_PRIM <- read_rds("~/R program/_IAIABr-main/COMEX/COMEX_DADOS/COMEX_RAW/COMEX_EXP_IMP_PRIM.rds")

LARANJA <- COMEX_EXP_IMP_PRIM %>% 
   filter(PA == "Laranja")

# Importando o índice de conversão da laranja
IND_CONV_LARANJA <- read_xlsx("~/R program/_IAIABr-main/COMEX/COMEX_DADOS/INDICES/INDICE_CONVERC_LARANJA.xlsx",
                              sheet = "Indexador") %>% 
   mutate(ANO = as.factor(ANO))

# Juntando o índice de conversão com a laranja
LARANJA_V1 <- full_join(LARANJA, IND_CONV_LARANJA, by = c("DESC_NCM", "ANO"))

# Realizando a conversão
LARANJA_V2 <- LARANJA_V1 %>% 
   mutate(QTD_LIQ = round((QTD_LIQ*IND_CONVER), 10)) %>% 
   select(!IND_CONVER)

rm(LARANJA, IND_CONV_LARANJA, LARANJA_V1)
```

<br>

### Ovos de galinha

```{r}
# Selecionando o banco de dados de Ovos de galinha
OVO <- COMEX_EXP_IMP_PRIM %>% 
   filter(PA == "Ovos de galinha")

# Importando o índice de conversão de Ovos de galinha
IND_CONV_OVO <- read_xlsx("~/R program/_IAIABr-main/COMEX/COMEX_DADOS/INDICES/INDICE_CONVERC_OVO_LEITE.xlsx",
                              sheet = "OVO")

# Juntando o índice de conversão com os Ovos de galinha
OVO_V1 <- full_join(OVO, IND_CONV_OVO, by = "DESC_NCM")

# Realizando a conversão
OVO_V2 <- OVO_V1 %>% 
   mutate(QTD_LIQ = round((QTD_LIQ*IND_CONVER), 10)) %>% 
   select(!IND_CONVER)

rm(OVO, OVO_V1, IND_CONV_OVO)
```

<br>

### Produtos lácteos

```{r}
# Selecionando o banco de dados de leite
LEITE <- COMEX_EXP_IMP_PRIM %>%
   filter(PA == "Leite")

# Importando o índice de conversão de leite
IND_CONV_LEITE <- read_xlsx("~/R program/_IAIABr-main/COMEX/COMEX_DADOS/INDICES/INDICE_CONVERC_OVO_LEITE.xlsx",
                              sheet = "LEITE")

# Juntando o índice de conversão com os Ovos de galinha
LEITE_V1 <- full_join(LEITE, IND_CONV_LEITE, by = "DESC_NCM")

# Realizando a conversão
LEITE_V2 <- LEITE_V1 %>%
   mutate(QTD_LIQ = round((QTD_LIQ*IND_CONVER), 10)) %>%
   select(!IND_CONVER)

rm(LEITE, LEITE_V1, IND_CONV_LEITE)
```

<br>

### Modificando o banco de dados com as correções dos índices

```{r}
COMEX_EXP_IMP_PRIM_V1 <- COMEX_EXP_IMP_PRIM %>% 
   filter(!(PA %in% c("Laranja", "Leite", "Ovos de galinha")))

COMEX_EXP_IMP_PRIM_V2 <- rbind(COMEX_EXP_IMP_PRIM_V1, LARANJA_V2)

COMEX_EXP_IMP_PRIM_V3 <- rbind(COMEX_EXP_IMP_PRIM_V2, OVO_V2)

COMEX_EXP_IMP_PRIM_V4 <- rbind(COMEX_EXP_IMP_PRIM_V3, LEITE_V2)

# Banco de dados final
COMEX_EXP_IMP_PRIM_FINAL <- COMEX_EXP_IMP_PRIM_V4
   

write_rds(COMEX_EXP_IMP_PRIM_FINAL, "~/R program/_IAIABr-main/COMEX/COMEX_DADOS/COMEX_RAW/COMEX_EXP_IMP_PRIM_FINAL.rds")

rm(COMEX_EXP_IMP_PRIM_V1, COMEX_EXP_IMP_PRIM_V2, COMEX_EXP_IMP_PRIM_V3, COMEX_EXP_IMP_PRIM_V4, LARANJA_V2, OVO_V2, LEITE_V2, COMEX_EXP_IMP_PRIM)
```

<br>

Código para coletar as informações que serão colocadas na aba "Geral" de cada planilha correspondente às culturas agrícolas

```{r}
COMEX_EXP_IMP_PRIM_FINAL <- read_rds("~/R program/_IAIABr-main/COMEX/COMEX_DADOS/COMEX_RAW/COMEX_EXP_IMP_PRIM_FINAL.rds")

COMEX_GERAL <- COMEX_EXP_IMP_PRIM_FINAL %>% 
   pivot_wider(names_from = TIPO_OP,
               values_from = QTD_LIQ) %>% 
   rename("EXP" = `Exportação`,
          "IMP" = `Importação`) %>% 
   arrange(PA, ANO, CATEG) %>% 
   replace_na(list(EXP = 0, IMP = 0))

write_xlsx(COMEX_GERAL, "~/R program/_IAIABr-main/COMEX/COMEX_DADOS/COMEX_PLANILHAS/_COMEX_AGRIC_GERAL_VersaoX.xlsx")

```

<br>

Cálculos para as segundas partes das planilhas

```{r}
COMEX_EXP_IMP_CALC <- COMEX_GERAL %>%
   group_by(ANO, PA) %>%
   summarise(EXP = sum(EXP),
             IMP = sum(IMP)) %>%
   replace_na(list(EXP = 0, IMP = 0)) %>% 
   arrange(PA, ANO)

rm(COMEX_GERAL)
```

<br>

```{r}
# Juntando cálculos com população e produção

COMEX_EXP_IMP_CALC_V1 <- full_join(COMEX_EXP_IMP_CALC, POPUL, by = c("ANO"))


## Juntando com Produção
COMEX_EXP_IMP_CALC_V2 <- full_join(COMEX_EXP_IMP_CALC_V1, PROD_J, by = c("ANO", "PA"))

rm(COMEX_EXP_IMP_CALC, COMEX_EXP_IMP_CALC_V1, PROD_J, POPUL)
```

<br>

```{r}
COMEX_AGROPEC_FINAL <- COMEX_EXP_IMP_CALC_V2 %>% 
   replace_na(list(EXP = 0, IMP = 0)) %>% 
   mutate(SALDO = EXP - IMP,
          DISPONIBILIDADE = (QTD_PROD + IMP - EXP),
          `EXP/PROD(%)` = ((EXP/QTD_PROD)*100),
          `IMP/PROD(%)` = ((IMP/QTD_PROD)*100),
          `SALDO/PROD(%)` = ((SALDO/QTD_PROD)*100),
          `DISP/CAPITA(KG)` = (DISPONIBILIDADE*1000000000)/POPULA) %>% 
   select(1,2,6,3,4,7,5,8:12)


write_xlsx(COMEX_AGROPEC_FINAL, "~/R program/_IAIABr-main/COMEX/COMEX_DADOS/COMEX_PLANILHAS/_COMEX_AGRIC_FINAL_VersaoX.xlsx")

write_rds(COMEX_AGROPEC_FINAL, "~/R program/_IAIABr-main/COMEX/COMEX_DADOS/COMEX_RAW/COMEX_AGROPEC_FINAL.rds")

rm(COMEX_EXP_IMP_CALC_V2, COMEX_EXP_IMP_PRIM_FINAL)
```


<br>
<br>

# Referências {-}
