---
title: "Agrostat"
subtitle: "Indexador Comex"
author: "Gustavo Jun Yakushiji"
date: last-modified
date-format: "DD-MM-YYYY"
lang: pt-BR
format: 
  html:
    theme: cosmo
    toc: true
    toc-location: left
    toc_depth: 4
    number-sections: true
    page-layout: full
---

```{r}
#| include: false

options(scipen = 999)

knitr::opts_chunk$set(
   warning = FALSE,
   echo = TRUE,
   message = FALSE,
   comment = "#>",
   error = TRUE,
   fig.align = "center",
   fig.width = 12,
   fig.height = 5
)

# Bibliotecas----
library(ComexstatR)
library(tidyverse)
library(kableExtra)
library(readxl)
```

# Agrostat

O banco de dados do Comex Stat está classificado somente a nível de NCM. Para fins do trabalho, será utilizado como referência de indexação a classificação adotada pelo sistema da **Agrostat**, cuja organização se dá a nível de `Categoria`, `Setor(es)`, `Subsetor`, `Produto` e, por fim, o nível de menor agregação, a Nomenclatura Comum do Mercosul (`desc_ncm`). 

O indexador da Agrostat possui apenas produtos agropecuários. Os produtos fora dessa classificação não serão considerados.  

```{r}
# Dicionário Agrostat
dicio_agrostat <- read_excel("../indexadores/comex-index/dicio-agrostat.xlsx")

# Coletando descrições NCM do Comex Stat para padronização de nomenclaturas
dicio_api <- ComexstatR::pesquisar_ncm() |> 
   rename("cod_ncm" = NCM,
          "desc_ncm_api" = Descrição)

# Cruzamento dos dicionários para gerar o indexador final padronizado
dicio_agrostat_completo <- 
   full_join(dicio_agrostat, dicio_api, by = c("cod_ncm")) |> 
   filter(desc_ncm != is.na(desc_ncm)) |> 
   select(-desc_ncm) |> 
   mutate("categ" = str_to_sentence(Categoria),
          "setor" = str_to_sentence(`Setor(es)`),
          "subsetor" = str_to_sentence(Subsetor),
          "prod" = str_to_sentence(Produto),
          "desc_ncm" = str_to_sentence(desc_ncm_api), .keep="unused") |> 
   select(categ:prod, cod_ncm, desc_ncm)

write_rds(dicio_agrostat_completo, "../indexadores/agrostat-dicio.rds")

rm(dicio_agrostat, dicio_api)
```